臺灣高等法院高雄分院刑事判決　　　　　　　　　九十二年度上訴字第二二六一號
　　上　訴　人
　　即　被　告　甲○○
　　選任辯護人　洪千琪律師
右上訴人因違反毒品危害防制條例案件，不服臺灣高雄地方法院九十二年度訴字第二
九號中華民國九十二年十一月七日第一審判決（起訴案號：臺灣高雄地方法院檢察署
九十年度偵字第一八○四八號），提起上訴，本院判決如左：
      主  文
原判決撤銷。
甲○○連續販賣第二級毒品，處有期徒刑年陸月。扣案含第二級毒品ＭＤＭＡ藥錠
陸顆沒收銷燬。販賣毒品所得財物新台幣壹仟貳佰元沒收，如全部或一部不能沒收時
，以其財產抵償之。
    事  實
一、甲○○基於販賣第二級毒品ＭＤＭＡ（俗稱搖頭丸）以營利之概括犯意，自民國
    九十年八月中旬起至同年九月初某日止，連續在高雄市苓雅區○○○路六十二號
    五樓「吻銳舞場」，每隔約一星期一次，以一顆新台幣（下同）三百元之價格，
    販賣第二級毒品ＭＤＭＡ予吳俊霖前後共四次，而取得販賣毒品款合計一千二百
    元。嗣甲○○持有含第二級毒品ＭＤＭＡ藥錠六顆及當時尚未公告為第三級毒品
    之Ｋ他命十顆，搭乘吳俊霖所騎機車，於九十年九月三十日下午三時三十分許，
    行經高雄市苓雅區○○○路六十二號前，因形跡可疑，為警攔檢查獲，並當場扣
    得甲○○所有之含第二級毒品ＭＤＭＡ六顆藥錠及當時尚未公告為第三級毒品之
    Ｋ他命十顆（起訴書誤均係ＭＤＭＡ）。
二、案經高雄市政府警察局苓雅分局移送臺灣高雄地方法院檢察署檢察官偵查起訴。
    理  由
一、訊據上訴人即被告甲○○（下稱被告）否認右揭販賣第二級毒品ＭＤＭＡ搖頭丸
    給吳俊霖之犯行，辯稱，我只有多次提供第三級毒品Ｋ他命給吳俊霖施用，並無
    提供第二級毒品ＭＤＭＡ搖頭丸給吳俊霖施用，且我是免費提供給吳俊霖吃，沒
    有向吳俊霖收取任何費用云云。惟查：
  (一)被告確於上開時、地，以每顆三百元之價格，先後四次販賣搖頭丸即第二級毒品
    ＭＤＭＡ予吳俊霖施用等情，業據證人吳俊霖於九十年九月三十日警訊中證稱：
    「我第一次購買搖頭丸是於九十年八月中旬，在苓雅區○○○路六二號五樓吻銳
    舞場內，向甲○○購得，時間為凌晨四點，價格為每顆三百元，最後一次為九十
    年九月初，也是在苓雅區○○○路六二號五樓吻銳舞場，販售之人為甲○○，購
    得時間也是凌晨四點，價格為每顆三百元，前後我共購買四次，每次都是購買一
    顆，交易方式都是一手交錢，一手交貨方式進行」、「我購買後都是在舞場內吸
    食，方法是用吞食，服食後在舞場內會一直想跳舞，我服食的目的，是為了想在
    舞場內跳舞更盡興而吸食」等語（見警卷三至四頁），且證人吳俊霖於原審調查
    、審理時亦迭次證稱：被告甲○○確有先後數次提供搖頭丸給我吃，我陸陸續續
    有拿錢給她等情在卷（見原審卷十八至十九、三四、六七頁），又被告以外之人
    於審判外向法官所為之陳述，得為證據；被告以外之人於司法警察官或司法警察
    調查中所為之陳述，與審判中不符時，其先前之陳述具有較可採之特別情況，且
    為證明犯罪事實存否所必要者，得為證據，新修正刑事訴訟法第一百五十九條之
    一第一項、第一百五十九條之二分別定有明文。觀之證人吳俊霖於原審調查、審
    理中之證詞，其對於賣方（即被告）確有交付搖頭丸毒品、買方（即證人吳俊霖
    ）確有交付代價等買賣交易要件，均已證稱明確，核與其警訊中所述被告確有販
    賣搖頭丸毒品之基本事實相符，至證人吳俊霖於原審調查、審理中所證述之搖頭
    丸毒品交易次數、價格等細節，雖前後供述不一，惟證人吳俊霖於警訊時既已明
    確證述被告販賣搖頭丸毒品與其施用之時間、地點及交易價格等細節，衡情警訊
    距案發時間較近，人之記憶亦較為清晰，本院認上開被告販賣搖頭丸毒品之次數
    、價格等細節，應以證人吳俊霖於警訊中所述為可採，參以被告於警訊中坦承曾
    受證人吳俊霖委託向他人購買搖頭丸，有向吳俊霖收錢，及於本院中坦承多次提
    供毒品給證人吳俊霖每次相隔大約一星期等情，足認被告確有販賣第二級毒品Ｍ
    ＤＭＡ即搖頭丸予證人吳俊霖，其次數前後為四次，每隔一星期約一次，每次一
    顆，價格均為每顆三百元之等事實，堪以認定。此外，復有當場查獲之被告所有
    藥丸十六顆（其中六顆為藥錠、其餘十顆為膠囊）扣案可資佐證，而上開藥丸經
    送檢驗結果，其中六顆藥錠（丸）確含第二級毒品ＭＤＭＡ成分（其餘十顆膠囊
    為第三級毒品Ｋ他命），此有內政部警政署刑事警察局九十年十一月二十三日刑
    鑑字第一九九五六七號鑑驗通知書一紙在卷可按（見偵查卷第二十頁）。至公訴
    人誤認查扣之十顆Ｋ他命膠囊藥丸，亦係第二級毒品ＭＤＭＡ，容有誤會，惟對
    本件被告犯行之成立並無影響。
  (二)被告於本院中辯稱：我只是提供第三級毒品Ｋ他命給吳俊霖，並非第二級毒品Ｍ
    ＤＭＡ搖頭丸云云，然查ＭＤＭＡ是一種結構類似安非他命之中樞神經興奮劑，
    俗稱快樂丸或搖頭丸，為第二級毒品，而Ｋ他命是用於人或動物麻醉之一種速效
    、全身性麻醉劑，屬第三級毒品，此有行政院衛生署管制藥品管理局網站登載常
    見濫用物質之毒害文可考，一為興奮劑，一為麻醉劑，二者顯有不同，觀之證人
    吳俊霖已證述向被告所購為搖頭丸，吞食後一直想跳舞亢奮等情，則被告所提供
    給證人吳俊霖之藥丸應係興奮劑第二級毒品ＭＤＭＡ搖頭丸明確，並非麻醉劑第
    三級毒品Ｋ他命無疑，被告所辯應係避重就輕之詞，自非可採。又被告於原審審
    理中雖辯稱：我是免費提供ＭＤＭＡ給吳俊霖吃，事後吳俊霖拿給我的錢，我均
    買飲料請大家喝，沒有營利意圖云云，惟觀之其於原審調查時先稱：我沒有向吳
    俊霖收錢（原審卷第十七頁），嗣經原審提訊證人吳俊霖到院結證證稱：我事後
    陸陸續續均有拿錢給被告等語，被告即改稱：是吳俊霖說要補貼我，陸續拿錢給
    我，我均有收下等情（原審卷第十九頁），被告先後之供述不一，已難採信。又
    證人吳俊霖於警訊時陳稱：向被告購買毒品ＭＤＭＡ之價格每顆三百元一情屬實
    ，已如前述，參以被告於警訊中自承購進毒品之代價為十八顆四千元等語在卷（
    警卷第二頁），則其購入毒品平均一顆約二百二十三元，被告以三百元之價格賣
    出，自有營利意圖，是其事後空言辯稱：所收錢均請朋友喝飲料云云，並無所據
    ，顯係事後避重就輕之詞，無足可取，及證人吳俊霖嗣於偵查、原審調查時證稱
    ：被告不是販賣毒品給我施用，我不好意思給她請，才拿錢還她云云，亦屬事後
    迴護之詞，亦不足採。又證人吳俊霖於九十年九月三十日遭警查獲所採尿液，經
    送驗結果雖無第二級毒品ＭＤＭＡ之陽性反應，然其供稱先前最後一次向被告購
    買搖頭丸服用，係九十年九月初某日，距離遭警查獲採尿日期相隔二十餘日，故
    送驗尿亦無第二級毒品ＭＤＭＡ反應，乃事理當然，並不足作為有利被告之認定
    依據，附此說明。
  (三)至辯護人辯護意旨另稱：當時並無搜索票，警察亦未告知被告於刑事訴訟法上權
    利即搜索、查扣系爭毒品藥丸，質疑搜索之合法性云云，惟被告已於原審審理時
    自承：當時警察說要我拿出毒品，否則萬一搜到會不好看，我會害怕，就自己將
    毒品拿出來等情在卷（原審卷第七十頁），被告既係自願將毒品提供予警方查驗
    ，警方並未進行搜索程序，則應無搜索是否違法之問題。又實施刑事訴訟程序之
    公務員，應遵守刑事訴訟法第九十五條規定先行告知被告該法內容事項權利，係
    以訊問被告前方有必要，至執行搜索、扣押程序並無準用。本件警方於訊問被告
    筆錄之前，已踐行告知被告享有此部份權利，有權利告知書及載明上情警訊筆錄
    可按，而本件警方查扣毒品係被告自行提出，警方並未執行搜索，已如前述，則
    警察查扣毒品時縱無告知被告其於刑事訴訟法上之權利，上開毒品之查扣程序亦
    無違法可言，該查扣之毒品並非違法取得，自有證據能力，得作為本件認定被告
    犯罪事實之依據。
  (四)綜上所述，本件事證明確，被告前揭販賣第二級毒品ＭＤＭＡ之犯行，堪以認定
    。
二、按ＭＤＭＡ係第二級毒品，毒品危害防制條例第二條第二項第二款規定甚明。次
    按所謂販賣行為，祇要以營利為目的而販入或賣出，即可構成；又販賣不必然需
    獲得相當利得，蓋物品之價格係隨市場機能而波動，行為人倘確有獲利之意圖，
    並已有客觀賣出之行為，無論其利得之豐厚、微薄，均無礙於販賣罪之成立（最
    高法院六十七年台上字第二五００號判例、八十二年度台上字第六二八五號、九
    十年度台上字第七六七三號判決意旨參照）。是核被告販賣第二級毒品ＭＤＭＡ
    所為，係犯毒品危害防制條例第四條第二項之販賣第二級毒品罪。被告持有第二
    級毒品ＭＤＭＡ進而販賣，其持有之低度行為應為販賣之高度行為所吸收，不另
    論罪。被告先後四次販賣第二級毒品之行為，時間緊接，所犯罪名相同，顯係基
    於概括犯意反覆為之，為連續犯，應依刑法第五十六條之規定論以一罪。查被告
    販賣毒品予他人施用，固戕害他人之身心，惟念其對重典之認識不夠深切，且販
    毒對象僅有一人，販毒次數、數量不多，誠屬法重情輕，倘對其販賣第二級毒品
    ＭＤＭＡ之犯行科以法定最輕之有期徒刑七年，猶嫌過重，衡情尚有可憫恕之處
    ，爰依刑法第五十九條規定減輕其刑。至被告持有含Ｋ他命成分十顆膠囊部分，
    惟Ｋ他命（Ｋｅｔａｍｉｎｅ）係行政院於九十一年一月二十三日，始以院台字
    第０九一０００一六０五號函公告增列為第三級毒品，並自當日起生效，則於被
    告持有前揭含Ｋ他命膠囊時即九十年九月三十日，Ｋ他命（Ｋｅｔａｍｉｎｅ，
    ）既非毒品危害防制條例所表列之第三級毒品，從而被告持有前開含Ｋ他命膠囊
    十顆，自非屬毒品危害防制條例所禁止之行為，而為法律所不處罰，且公訴人對
    被告持有Ｋ他命部分亦未起訴，本院自不得併與審理，附此敘明。
三、原審予以被告論罪科刑，固非無見，惟查：（一）按無期徒刑不得加重；又刑有
    加重減輕者，先加後減，刑法第六十五條第一項、第七十一條第一項分別訂有明
    文。本件原判決理由欄論述被告觸犯販賣第二級毒品罪，先後四次犯行為連續犯
    ，應依刑法第五十六條之規定論以一罪，並加重其刑，復以被告犯行科以法定最
    輕之七年有期徒刑，猶嫌過重，情堪憫恕，爰依刑法第五十九條規定減輕其刑等
    語。然毒品危害防制條例第四條第二項販賣第二級毒品罪，其法定刑為「無期徒
    刑或七年以上有期徒刑，得併科新台幣七百萬元以下罰金」，則犯本罪而刑有加
    重時，依上開法文規定，僅就有期徒刑及罰金部分加重，就無期徒刑部分不得加
    重；又加重結果，有期徒刑部分最輕應為有期徒刑七年一月。乃原判決論述被告
    連續販賣第二級毒品罪，應加重其刑，疏為排除法定刑無期徒刑部分不得加重，
    且就有期徒刑部分加重結果，誤為最輕仍為有期徒刑七年，容有未合（本院就本
    件被告所為，雖仍論連續犯一罪，但未加重其刑，故有不同）。（二）被告持有
    含Ｋ他命成分十顆膠囊部分，於九十年九月三十日遭警查獲時，Ｋ他命（Ｋｅｔ
    ａｍｉｎｅ）尚未經行政院公告為第三級毒品，則被告持有前揭含Ｋ他命膠囊，
    即非毒品危害防制條例所表列之毒品，自非屬毒品危害防制條例所禁止之行為，
    且公訴人對被告持有Ｋ他命部分亦未起訴，核與本件被告販賣第二級毒品犯行無
    關，檢察官亦未聲請沒收，此部份應由檢察官另聲請宣告沒收，原判決將含Ｋ他
    命成分十顆膠囊部分，一併宣告沒收銷燬，亦有未合。被告上訴意旨，否認犯罪
    ，指摘原判決不當，雖無理由，但原判決既有上開可議，自應由本院將原判決撤
    銷。審酌被告無犯罪前科，素行良好，有台灣高等法院被告全國前案紀錄表及臺
    灣高雄地方法院檢察署刑案資料查註紀錄表各一份附卷可按，此次販賣第二級毒
    品ＭＤＭＡ予他人，所為戕害他人身心，助長毒品之氾濫，犯後雖執詞辯解，但
    態度尚佳，及本次販賣對象僅一人，數量非鉅，所得不多等一切情狀，爰量處有
    期徒刑三年六月，以資懲儆。扣案之含ＭＤＭＡ藥錠六顆，係屬第二級毒品，有
    上開檢驗報告附卷可按，應依毒品危害防制條例第十八條第一項前段之規定宣告
    沒收銷燬；另扣案之膠囊狀藥丸十顆內含Ｋ他命，與本件被告販賣第二級毒品犯
    行無關，自不得宣告沒收。再被告販賣毒品所得一千二百元，業據證人吳俊霖於
    警訊中陳明，雖未扣案，仍應依毒品危害防制條例第十九條第一項之規定宣告沒
    收，如全部或一部不能沒收時，以其財產抵償之。
據上論結，應依刑事訴訟法第三百六十九條第一項前段、第三百六十四條、第二百九
十九條第一項前段，毒品危害防制條例第四條第二項、第十八條第一項前段、第十九
條第一項，刑法第十一條、第五十六條、第五十九條，判決如主文。
本案經檢察官周章欽到庭執行職務。
中      華      民      國    九十三    年      二      月     十二     日
                              臺灣高等法院高雄分院刑事第七庭
                                  審判長法官  李春昌
                                        法官  黃憲文
                                        法官  莊飛宗
右正本證明與原本無異。
如不服本判決應於收受本判決後十日內向本院提出上訴書狀，其未述上訴理由者，
並得於提起上訴後十日內向本院補提理由書狀（均須按他造當事人之人數附繕本)「
切勿逕送上級法院」。
                                      書記官  余忠
中      華    民        國    九十三      年      二      月     十三   日
附錄：本判決論罪科刑法條：
毒品危害防制條例第四條第二項：
  製造、運輸、販賣第二級毒品者，處無期徒刑或七年以上有期徒刑，得併科新台幣
  七百萬元以下罰金。
